【裁判字號】    90,交上更(一),390
【裁判日期】    900829
【裁判案由】    過失致死
【裁判全文】
臺灣高等法院臺南分院刑事判決          九十年度交上更(一)字第三九○號     潛
      上  訴  人
      即  被  告  甲  ○  ○
右上訴人因過失致死案件，不服臺灣臺南地方法院八十七年度交訴字第二○六號中華
民國八十八年二月十日第一審判決（起訴案號：臺灣臺南地方法院檢察署八十七年度
偵字第七九三八號、併辦案號：同上署八十七年度營偵字第七三一號、八十七年度偵
字第一三○一五號），提起上訴，經判決後，由最高法院發回更審，本院判決如左：
      主      文
原判決撤銷。
甲○○從事業務之人，因業務上之過失致人於死，處有期徒刑拾月。
      事      實
一、甲○○係高雄市佳詠交通企業股份有限公司僱用之貨車駕駛員，為從事駕駛業務
    之人，明知未取得聯結車駕駛執照，竟於民國八十七年四月十八日凌晨二時四十
    五分許，無照駕駛ＸＩ－○四六號營業用聯結車，由南往北途經台南縣新營市○
    ○路、許丑路設有閃光黃燈號誌交岔路時，未遵守該路段時速四十公里速率限制
    ，當時亦無不能注意之注意之情事，竟疏未注意仍以超過八十公里時速行駛，嚴
    重超速，復未注意車前狀況，跨線行駛車輛，適有陳昇豐駕駛ＶＩ－九四四八號
    自小客車，其上載有乘客龔賢霖，因支線道車未讓幹道車先行而由聯結車左方行
    抵該處，二車發生碰撞車禍（自小客車衝入聯結車車底）；陳昇豐及龔賢霖均因
    而受有重創，送醫急救後陳昇豐因「頭部挫傷、胸挫傷」不治死亡，龔賢霖因頭
    外傷併嚴重性腦挫傷及腦浮腫、氣腦、左側被殼出血、蜘蛛網膜下腔出血，顱骨
    骨折不治死亡。甲○○於未被有偵查權之公務員或機關發覺其為犯嫌前，向到場
    處理之警員自首坦承犯行，進而接受裁判。
二、案經甲○○自首及由臺灣臺南地方法院檢察署檢察官相驗後偵查起訴並請併案審
    理。
      理      由
一、前揭車禍事實，業據上訴人即被告甲○○坦承未取得聯結車駕駛執照於右揭時地
    駕營業用聯結車肇事等事不諱，並有道路交通事故調查報告表及相片二十四幀附
    卷足資佐證。被害人陳昇豐、龔賢霖二人因本件車禍致死，亦經臺灣臺南地方法
    院檢察署檢察官督同法醫師相驗明確，製有相驗屍體證明書、驗斷書及勘驗筆錄
    在卷足憑。
二、按行車速度，依標誌之規定，無規定，在市區道路，時速不得超過四十公里；汽
    車行駛時，駕駛人應注意車前狀況，隨時保持必要安全措施；汽車在雙向二車道
    行駛時，均應在遵行車道內行駛；道路交通安全規則第九十三條第一項第一款、
    第九十四條第三項、第九十七條第一項第一款分別明文規定。本件依道路交通事
    故調查報告表所示，肇事地點為設有閃光黃燈號誌岔路，限速四十公里，現場留
    有輪胎刮痕三十九公尺、三十九．五公尺二道，本院前審函詢臺灣省台南區車輛
    行車事故鑑定委員會：被告超速情形，經該會八十八年四月十二日南總字第○一
    三七號函示「肇事案，係依卷附資料現場圖所繪示，輪胎剎車痕刮痕長三十九公
    尺研析，由對照表換算車速超逾八十公里」（見本院上訴卷第十四頁），足見被
    告在行經設有閃光黃燈號誌岔路時，限速時速不得超過四十公里之道路行駛，仍
    以超過八十公里時速行駛，嚴重超速；且警卷所附現場照片顯示，肇事現場道路
    中心之雙黃線上留有輪胎剎車痕跡（見警卷第二十二頁照片），可見被告跨線行
    駛，被告於原審亦承認跨線（見一審卷第二十七頁）；肇事當時依道路交通事故
    調查報告表所載，亦無不能注意之注意情事；綜此事證，稽徵被告行經設有閃光
    黃燈號誌岔路時，原應在時速四十公里行駛，當時亦無不能注意之注意情事，竟
    疏未注意仍以超過八十公里時速行駛，嚴重超速，復未注意車前狀況，跨線行駛
    ，被告之行為自有過失責任甚明。況本件經過臺灣省台南區車輛行車事故鑑定委
    員會鑑定結果，認定「陳昇豐駕駛小客車，支線未讓幹道車先行與甲○○無照駕
    駛聯結車，行經設有閃光黃燈號誌岔路口，嚴重超速行駛，未注意車前狀況，跨
    線行駛，同為肇事原因」，有該會八十七年七月一日南鑑字第八七○五八六號鑑
    定書附相驗卷可稽，益徵被告確有過失責任，被告否認超速等語，自無足採。雖
    被害人陳昇豐於本件事故之發生因其駕駛小客車，支線道車未讓幹道車先行，亦
    有過失，惟既與被告之過失併合而為肇事之原因，被告仍難豁免其過失責任。又
    被告過失行為與被害人二人死亡間復有因果關係，本件事證已臻明確，被告過失
    犯行堪以認定。
三、查被告日常受僱擔任貨車駕駛員，業據其供認在卷，為於從事駕駛業務之人，因
    業務上之過失致被害人死亡。核其所為，係犯刑法第二百七十六條第二項之業務
    過失致死罪。其以一過失行為致二人死亡，係想像競合犯，應從一重仍按過失致
    死罪處斷。又被告無照駕車，因而致人死亡，應依道路交通管理處罰條例第八十
    六條第一項之規定，加重其刑。又其肇事後未被有偵查權之公務員或機關發覺其
    為犯嫌前，自動報案並留在事故現場向到場處理之警員自承犯行，進而接受裁判
    ，為承辦警員吳順平證述屬實，合於自首之要件，應依刑法第六十二條前段減輕
    其刑，並依法先加後減之。
四、原審以被告罪證明確，因予論罪科刑，固非無見；惟查(一)被告係以超過八十公里
    時速行駛而違規，原判決就其嚴重超速之具體事實未予認定記載，洵有未洽。(二)
    認定被告合於自首要件，未說明所憑證據，亦有理由不備之嫌。被告上訴意旨，
    否認過失犯罪，固無足取，然原判決既有可議，自屬無可維持，應由本院予以撤
    銷改判。爰審酌被告之品行、過失之程度、所生之危害及其肇事後，已與被害人
    陳昇豐家屬達成民事上之和解，賠償新台幣一百九十萬元，惟迄未賠償被害人龔
    賢霖家屬等一切情狀，量處有期徒刑十月，以資懲儆。
五、據上論斷，應依刑事訴訟法第三百六十九條第一項前段、第三百六十四條、第二
    百九十九條第一項前段，刑法第二百七十六條第二項、第五十五條，第六十二條
    前段，道路交通管理條處罰條例第八十六條第一項，罰金罰鍰提高標準條例第一
    條前段，判決如主文。
本案經檢察官林炎昇到庭執行職務。
中  華  民  國      九  十      年        八        月      二十九      日
                                臺灣高等法院臺南分院刑事第五庭
                                    審判長法官  茆    臺    雲
                                          法官  李    文    福
                                          法官  蔡    長    林
右正本證明與原本無異。
如不服本判決，應於判決送達後十日內向本院提出上訴狀，其未敘述理由者並應於提
出上訴狀後十日內向本院補提理由書（應附繕本）。
                                    法院書記官  李    培    薇
中  華  民  國      九  十      年        八        月      三  十      日
附錄本案論罪科刑法條全文：
刑法第二百七十六條第二項：從事業務之人，因業務上之過失犯前項之罪者，處五年
                          以下有期徒刑或拘役，得併科三千元以下罰金。


司法院資訊處製作；財團法人民間司法改革基金會備份。
